【裁判字號】    95,裁,448
【裁判日期】    950302
【裁判案由】    有關土地登記事務
【裁判全文】
最  高  行  政  法  院  裁  定
                                     95年度裁字第00448號
再 審原 告  甲  ○
再 審被 告  雲林縣政府
代  表  人  乙○○
上列當事人間因有關土地登記事務事件，再審原告對於中華民國
93年3月26日本院93年度判字第00349號判決，提起再審之訴。本
院裁定如下：
    主  文
再審之訴駁回。
再審訴訟費用由再審原告負擔。
    理  由
一、按對於本院判決提起再審，依行政訴訟法第277條第1項第4
    款之規定，必須表明再審理由及關於再審理由並遵守不變期
    間之證據。所謂表明再審理由，必須指明其所再審之判決，
    有如何合於行政訴訟法第273條第1項、第2項所定再審事由
    之具體情事始為相當，倘僅泛言有何條款之再審事由，而無
    具體情事；或僅指明所再審之判決前各程序所為裁判，有如
    何再審事由，而未一語指及其所再審之判決有合於再審之事
    由者，均難謂已合法表明再審理由，其提起再審，即屬不合
    法。
二、本件再審原告與郭天共有坐落雲林縣元長鄉○○段第129地
    號土地，參加雲林縣86年度鹿寮農地重劃，因該共有土地屬
    於村莊內土地，重劃後再審被告乃將系爭土地按原位置分配
    為義天段第419地號，惟仍按土地登記簿謄本所記載之應有
    部分維持共有。再審原告及郭天於公告期滿後多次向再審被
    告陳情，要求將渠等受分配之土地分割為面積相等之二筆土
    地，並登記為個別所有。嗣經再審被告同意將義天段第419
    地號分割為義天段第419地號及第419之1地號二筆面積相等
    土地，惟各筆土地仍按再審原告及郭天之原應有部分維持共
    有。再審原告及郭天以重劃後仍維持共有關係，影響其權益
    甚至鉅，仍表不服。案經再審被告報請前台灣省政府地政處
    未獲允准，乃以88年6月17日府地劃字第8800055492號函否
    准所請。再審原告及郭天不服，循序提起訴願、再訴願，均
    遞遭決定駁回，乃提起行政訴訟，案經高雄高等行政法院89
    年度訴字第99號判決駁回其訴、本院91年度判字第997號判
    決駁回其上訴確定（下稱原確定判決）後，再審原告仍未甘
    服，提起再審之訴，經本院93年度判字第349號判決駁回再
    審之訴在案。
三、再審原告對本院93年度判字第349號判決提起再審，其理由
    略以：按農地重劃條例施行細則第38條第1項第5款、第6款
    規定，並無判決理由所稱：「．．．按土地登記謄本記載之
    應有部分計算所得之面積予以分配．．．個人單獨所有而言
    。」顯見原判決違背法令；農地重劃條例第27條暨平均地權
    條例第62條等規定，自分配確定之日期，視為其原有土地。
    亦無判決理由中「．．．共有人間之應有部分業已發生變動
    ，事涉土地增值稅之課徵，自無該條款之適用。」也是違背
    法令之判決。又依農地重劃條例第27條、同法施行細則第38
    條第1項第4款及行政程序法第5條規定，再審原告在重劃經
    依法辦理協議分割且指界者，得分配為個人所有。故信賴政
    府依法行政，應受合理保護。行政程序法第4條、第8條規定
    可參照。換言之，公告後，應依農地重劃條例施行細則第38
    條第1項第4、5、6款等法條拘束辦理等語。經核，再審意旨
    仍以其主觀歧異之見解，對本件原確定判決就「得否將系爭
    土地分割為單獨所有」之法律上判斷提出爭執，而對於其所
    再審之本院93年度判字第349號判決所為：「再審原告再審
    起訴意旨所稱其依農地重劃條例施行細則第38條第4款規定
    ，得申請辦理本件土地分配為單獨所有，無移轉產權之情形
    ，不生增值稅課徵問題等等，無非陳述與上二判決不同之見
    解，難據以認為原判決理由與主文矛盾。本件依再審起訴意
    旨，難認上二判決有再審原告所稱之再審事由，再審之訴應
    予駁回。」之論斷，有如何合於法定再審事由之具體情事，
    並無一語指及，顯未合法表明再審理由，揆諸首揭說明，其
    再審之訴於法不合，應予駁回。
四、依行政訴訟法第278條第1項、第104條、民事訴訟法第95條
    、第78條，裁定如主文。
中    華    民    國    95    年    3     月    2     日
                  第三庭審判長法  官  趙  永  康
                              法  官  鄭  淑  貞
                              法  官  侯  東  昇
                              法  官  黃  淑  玲
                              法  官  林  文  舟
以  上  正  本  證  明  與  原  本  無  異
中    華    民    國    95    年    3     月    2     日
                              書記官  彭  秀  玲


司法院資訊處製作；財團法人民間司法改革基金會備份。
